臺灣新竹地方法院刑事判決
109年度訴字第795號
公  訴  人  臺灣新竹地方檢察署檢察官
被      告  NIRAPHAT SAKSUDA（中文姓名：沙蘇達，泰國籍)





選任辯護人  陳鴻基律師（法扶律師）
上列被告因違反毒品危害防制條例等案件，經檢察官提起公訴（
109年度偵字第9687號、10265號），本院判決如下︰
    主  文
NIRAPHAT SAKSUDA犯如附表所示之伍罪，各處如附表主文欄所示
之刑。應執行有期徒刑捌月。緩刑貳年，緩刑期間付保護管束，
並應於刑之執行完畢或赦免後，驅逐出境。
扣案之甲基安非他命壹包（含包裝袋壹只，驗餘淨重零點零貳柒
公克）、行動電話壹支（含門號0000000000號SIM卡壹張）均沒
收。
    事  實
一、NIRAPHAT SAKSUDA（中文姓名：沙蘇達)明知甲基安非他命
    係毒品危害防制條例列管之第二級毒品，亦為藥事法第22條
    第1項第1款之禁藥，不得轉讓，竟分別基於轉讓禁藥之犯意
    ，於附表所示之時間、地點，以附表所示之方式，無償轉讓
    如附表「犯罪內容」欄所示之第二級毒品甲基安非他命予TH
    ONGLO APHIRAK（中文姓名：阿皮朗）、LUKKO MATAWEE（中
    文姓名：馬他威）、KHOTTASAENG YUTTHANAKORN（中文姓名
    ：塔那空）、DADEE EKKAPHOB（中文姓名：克朋）、HANNGO
    N PRAMET （中文姓名：阿咪，以下均以中文姓名稱之）等
    人施用。
二、案經臺灣新竹地方檢察署檢察官自動檢舉偵查起訴。 
    理  由
壹、證據能力部分：
    本案認定事實所引用之卷內被告以外之人於審判外之言詞或
    書面陳述，檢察官、被告NIRAPHAT SAKSUDA（中文姓名：沙
    蘇達)及其辯護人於本院準備程序時均同意其作為本案證據
    之證據能力（院卷第91頁），於辯論終結前亦未對該等證據
    之證據能力聲明異議（院卷第133-157頁），本院復審酌前
    揭陳述作成時之情況，並無違法取證之瑕疵，亦認以之作為
    證據為適當，是本案有關被告以外之人於審判外之言詞或書
    面陳述等供述證據，依刑事訴訟法第159條之5規定，自均得
    為證據。
貳、實體部分：
一、訊據被告對於前揭犯罪事實均坦承不諱（院卷第88、153-157頁），且據證人阿皮朗、馬他威、塔那空、克朋、阿咪於警詢及偵查中證述明確（竹檢109年度偵字第9687號卷一【下稱偵卷一】第80-81、87-88、100-102、111-114、127-129、竹檢109年度偵字第9687號卷二【下稱偵卷二】第139-142、156-158、170-171、184-186、195-196、212-215、218-219、222-223、237-238頁），復有1.本院核發109年度聲搜字第470號搜索票；2.被告、阿皮朗、馬他威、塔那空、阿咪、克朋等6人之台灣尖端先進生技醫藥股份有限公司出具之濫用藥物檢驗報告、新竹縣政府警察局毒品犯罪嫌疑人尿液採驗作業管制紀錄簿；3.被告、阿咪、克朋、馬他威、阿皮朗、塔那空等6人之居留外僑動態管理系統列印資料、護照影本；4.被告與馬他威通訊軟體MESSENGER之對話紀錄及譯文；5.新竹縣政府警察局搜索扣押筆錄、扣押物品目錄表、扣押物品收據；6.現場搜索暨扣案物照片；7.被告、克朋、馬他威、阿咪之採尿同意書；8.被告與阿皮朗通訊軟體MESSENGER之對話紀錄及譯文；9.被告與阿咪（暱稱：RamBoporamet）間通訊軟體LINE之對話紀錄及譯文；10.被告之宿舍位置圖；11.台灣尖端先進生技醫藥股份有限公司出具之毒品證物鑑定分析報告等件附卷可佐（偵卷一第23-24、26、28-34、38-43、91-92、97、122-125頁，偵卷二第145、150-151、153-154、176、182、199、206頁，竹檢109年度偵字第10265號卷【下稱10265卷】第40-41、56、58-59、95-97、111-113頁，院卷第41-43頁），足認被告之上開任意性自白，核與事實相符，本案事證明確，被告上開轉讓禁藥之犯行，足堪認定，應予依法論科。 
二、法律適用：
(一)按甲基安非他命係毒品危害防制條例第2條第2項所定之第二
    級毒品，亦屬藥事法所稱之禁藥。明知為禁藥而轉讓者，藥
    事法第83條第1項亦有處罰明文。行為人明知為禁藥即甲基
    安非他命而轉讓予他人者，其轉讓行為同時該當於毒品危害
    防制條例第8條第2項之轉讓第二級毒品罪及藥事法第83條第
    1項之轉讓禁藥罪，屬法條競合，應依重法優於輕法、後法
    優於前法等法理，擇一處斷。而104年12月2日修正後之藥事
    法第83條第1項轉讓禁藥罪之法定本刑為「7年以下有期徒刑
    ，得併科新臺幣5000萬元以下罰金」，較毒品危害防制條例
    第8條第2項轉讓第二級毒品罪之法定本刑為「6月以上5年以
    下有期徒刑，得併科新臺幣70萬元以下罰金」為重，是轉讓
    甲基安非他命，除轉讓達一定數量或成年人對未成年人、懷
    胎婦女為轉讓行為，依毒品危害防制條例第8條第6項、第9
    條各有加重其刑至2分之1之特別規定，而應依該加重規定處
    罰者外，應優先適用藥事法第83條第1項之規定處罰。至起
    訴書就附表編號1、2部分，原認被告涉違反毒品危害防制條
    例第4條第2項之販賣第二級毒品罪，惟外籍移工互通毒品之
    目的所在多有，本不宜逕依本國人之一般文化作為被告必有
    營利意圖之判斷依據，且卷內又無任何證據可證被告之營利
    意圖，此部分論罪罪名復經檢察官於本院審理中當庭更正如
    上（院卷第156頁），爰不另變更起訴法條。
(二)查被告就附表所示轉讓屬於禁藥之第二級毒品給證人阿皮朗
    、馬他威、塔那空、克朋、阿咪等5人之行為，無證據足資
    證明有上開除外情形。從而，核被告就附表所為，均係犯藥
    事法第83條第1項之轉讓禁藥罪。被告各次轉讓前持有甲基
    安非他命之低度行為，均為各次轉讓甲基安非他命之高度行
    為所吸收，均不另論罪。被告所犯轉讓禁藥罪，共5罪，犯
    意各別，行為互殊，犯罪時間、地點亦均不同，應予分論併
    罰。
(三)至被告轉讓甲基安非他命之行為，因藥事法第83條第1項轉
    讓禁藥與毒品危害防制條例第8條第2項轉讓第二級毒品之法
    規競合關係，既擇一適用藥事法第83條第1項規定論處罪刑
    ，則被告縱於偵查及審判中均自白、供出毒品來源因而查獲
    其他正犯，基於法律整體適用不得割裂原則，仍無另依毒品
    危害防制條例第17條第1項、第2項之規定，減輕其刑之餘地
    （最高法院104年度第11次刑事庭會議決議意旨參照）。是
    被告所犯如附表所示轉讓禁藥犯行，因藥事法第83條第1項
    與毒品危害防制條例第8條第2項規定間之法條競合關係，而
    應適用法定刑較重之藥事法第83條第1項之規定論處，自無
    割裂適用毒品危害防制條例第17條第1項、第2項之規定減輕
    其刑之餘地。故辯護人請求依毒品危害防制條例第17條第1
    項、第2項之規定予以減刑，依上說明，難認有據。
(四)又辯護人再以被告本件犯行與以販毒維生之毒梟不同，且多
    係維繫友情之關係始轉讓第二級毒品，顯有情經法重之況，
    請求依刑法第59條規定酌減其刑。惟按刑法第59條之酌量減
    輕其刑，必於犯罪之情狀，在客觀上足以引起一般同情，認
    為即予宣告法定最低度刑期，猶嫌過重者，始有其適用，至
    於犯罪動機、情節輕微、素行端正、家計負擔、犯後態度等
    情狀，僅可為法定刑內科刑酌定之標準，不得據為酌量減輕
    之理由（最高法院101年度台上字第679號判決要旨參照）。
    經查，辯護人所稱上情，係屬被告之犯罪動機、目的，依上
    開說明，僅可為法定刑內科刑酌定之標準，不得據為酌量減
    輕之理由。況且被告轉讓本件毒品供人施用，已造成相當程
    度之危害，於客觀上難認有何犯罪情狀可憫恕之處，自無刑
    法第59條之適用，是辯護人上開主張，難認有據。
四、量刑審酌
　　爰以行為人之責任為基礎，審酌被告除本案外僅有因施用毒
    品遭聲請觀察勒戒之前案紀錄，素行尚可，而被告本案所涉
    轉讓毒品犯罪，係侵害藥事法所代表之社會法益，助長毒品
    之流通、使他人更受毒品之害。手段部分，除考量轉讓之毒
    品數量外，被告並無何等進一步之違法手段，違反義務程度
    部分，本案並非不作為或過失之犯罪態樣，除違法轉讓外亦
    無進一步之義務違反行為，犯後態度部分，被告於偵查及本
    院審理中均坦承犯罪，犯罪動機、目的部分，被告無非係基
    於友人互通間之心態而為本案犯罪，與一般轉讓毒品行為人
    之普遍心態並無差異，除此之外尚不足認定有何進一步之主
    觀目的，所受刺激部分，亦無從認其被告係受有何等不當之
    外在刺激，是此部分均不為被告不利考量；生活狀況、智識
    程度部分，被告自述學歷為國小畢業之智識程度、前從事輪
    胎工作、在泰國與父母同住（院卷第156頁）等一切情狀，
    就被告所犯附表所示轉讓禁藥部分，分別量處如附表主文欄
    所示之刑。
五、緩刑：
　　被告前未曾因故意犯罪受有期徒刑以上刑之宣告，有臺灣高
    等法院被告前案紀錄表可憑，其因一時失慮而罹刑典，犯後
    坦承犯行，態度良好，因認被告經此偵、審程序及前揭刑之
    宣告後，當能知所警惕，信無再犯之虞，爰審酌本案犯罪情
    節，認為前揭所宣告之刑，以暫不執行為適當，爰依刑法第
    74條第1項第1款規定，併予宣告緩刑2年，以啟自新。另審
    酌被告本案轉讓禁藥罪，已造成危害，為避免後續再次發生
    之危險性，爰依刑法第93條第1項規定，諭知應於緩刑期內
    付保護管束。
六、驅逐出境：
　　按外國人受有期徒刑以上刑之宣告者，得於刑之執行完畢或
    赦免後，驅逐出境，刑法第95條定有明文。本案被告為泰國
    籍，且無我國國籍，屬外國人，其受有期徒刑之宣告如主文
    所示，有驅逐出境之必要，爰併依法宣告驅逐出境之保安處
    分。又緩刑之效力不及於從刑與保安處分之宣告，刑法第74
    條第5項定有明文。且保安處分執行法第74條之1第1項雖規
    定，對於外國人保護管束者，得以驅逐出境代之，然此項驅
    逐出境，係準用同法第8章驅逐出境（即第82條至第87條）
    規定，而依同法第82條規定，受驅逐出境處分之外國人，由
    檢察官交由司法警察機關執行之。故被告之保護管束宜否以
    驅逐出境代之，乃本案判決確定後，檢察官指揮執行時所應
    斟酌之事項，非法院於判決時所得論究（最高法院85年度台
    非字第3號判決意旨參照）。上開規定，與前揭依刑法第95
    條對外國人之驅逐出境處分有別，故於緩刑併付保護管束期
    間，執行檢察官亦得自行斟酌是否要依保安處分執行法第74
    條之1第1項規定，以驅逐出境代替保護管束，附此敘明。
七、沒收：
(一)扣案之甲基安非他命1包（驗前淨重0.029公克，驗餘淨重0.
    027公克），屬被告為本案轉讓禁藥犯行後所餘，然本案既
    已適用藥事法加以處罰，本案沒收部分即應依藥事法或刑法
    相關規定，而無割裂適用毒品危害防制條例沒收規定之餘地
    （最高法院105年度台上字第1883號判決意旨參照）。上開
    甲基安非他命1包，依法不得持有，屬違禁物甚明，應依刑
    法第38條第1項規定諭知沒收。至鑑定機關因鑑驗取用部分
    ，已因鑑定用罄而滅失，則毋庸宣告沒收，而包裝上揭毒品
    之包裝袋因難以與毒品完全析離，亦無析離之實益與必要，
    應視同毒品一併沒收。
(二)扣案行動電話1支（含門號0000000000號SIM卡1張），係被
    告持以與附表編號1、2、5所示證人阿皮朗、馬他威、阿咪
    聯繫轉讓禁藥犯罪所用之物，已據本院認定如前，應依刑法
    第38條第2項規定宣告沒收。
據上論斷，應依刑事訴訟法第299條第1項前段，判決如主文。
本案經檢察官廖啟村提起公訴，檢察官邱宇謙到庭執行職務。
中　　華　　民　　國　　110 　年　　4 　　月　　7 　　日
                  刑事第九庭  審判長法  官  黃沛文   
                                    法  官  卓怡君    
　　　　　　　　　　　　　　　　　　法  官  李建慶
以上正本證明與原本無異
如不服本判決應於收受判決後20日內向本院提出上訴書狀，並應
敘述具體理由。其未敘述上訴理由者，應於上訴期間屆滿後20日
內向本院補提理由書(均須按他造當事人之人數附繕本)「切勿逕
送上級法院」。
中　　華　　民　　國　　110 　年　　4 　　月　　7 　　日
                              書記官　張慧儀
 附表：

編號 轉讓對象 時間 地         點 聯繫方式 毒品種類、重量 所犯法條 主文 1 THONGLO APHIRAK（中文姓名：阿皮朗） 109年8月2日20時許 前開公司泰籍外籍勞工宿舍曬衣場 THONGLO APHIRAK 透過持用之0000000000 號行動電話之通訊軟體 LINE，以暱稱「 tay tay」與 NIRAPHAT SAKSUDA 持用之前開0000000000 號行動電話聯繫。 甲基安非他命1包（重量不詳）。 藥事法第83條第1項 NIRAPHAT SAKSUDA犯轉讓禁藥罪，處有期徒刑參月。 2 LUKKO MATAWEE（中文姓名：馬他威） 109年7月16日17時許 前開公司外統一便利商店前 LUKKO MATAWEE透過稱臉書之通訊軟體「MESSENGER 」與NIRAPHAT SAKSUDA 持用之前開0000000000 號行動電話聯繫。 甲基安非他命1包、重量不詳。 藥事法第83條第1項 NIRAPHAT SAKSUDA犯轉讓禁藥罪，處有期徒刑參月。 3 KHOTTASAENG YUTTHANAKORN（中文姓名：塔那空） 109年7月18日21時許 前開公司泰籍勞工宿舍C棟1樓17號房宿舍 NIRAPHAT SAKSUDA直接無償提供予KHOTTASAENG  YUTTHANAKORN 施用。 甲基安非他命1包、重量不詳（可吸食2至3口）。 藥事法第83條第1項 NIRAPHAT SAKSUDA犯轉讓禁藥罪，處有期徒刑參月。 4 DADEE EKKAPHOB（中文姓名：克朋） 109年8月2日凌晨4時許 前開公司泰籍勞工宿舍E棟1樓1號房 NIRAPHAT SAKSUDA直接無償提供予DADEE EKKAPHOB施用。 甲基安非他命1包、重量不詳（吸食1口）。 藥事法第83條第1項 NIRAPHAT SAKSUDA犯轉讓禁藥罪，處有期徒刑參月。 5 HANNGON　PRAMET （中文姓名：阿咪） 109年7月30日19時30分許 前開公司泰籍勞工宿舍2樓21號 HANNGON PRAMET透過持用之門號 00000000000號行動電話之通訊軟體 LINE，以暱稱amBbporamet 與NIRAPHAT SAKSUDA持用之前開0000000000 號行動電話聯繫。 甲基安非他命1包、重量不詳。 藥事法第83條第1項 NIRAPHAT SAKSUDA犯轉讓禁藥罪，處有期徒刑參月。